Inventaris van het archief van het Nederlandse Gezantschap te Pretoria: Nederlandse Militaire Missie en Militair Bureau, (1940) 1941-1950 (1951)
Nationaal Archief, Den Haag
- kon de werving en recrutering van vrijwilligers en dienstplichtigen pas goed voorbereid worden. Voor het welslagen van de recrutering van de dienstplichtigen was een eerste vereiste hen te motiveren voor de strijd ter bevrijding van het vaderland. Dit geschiedde in eerste instantie via de pers en 
Ministerie van Buitenlandse Zaken, archief Ministerie van Buitenlandse Zaken te Londen: doos 39 D.B.D. Pretoria, dossier gezantschap bezetting, ingekomen brief van gezant d.d. 6 oktober 1940.
. De functie van hoofd van de missie bekleedde De Boer tot aan zijn ontslag, hem verleend bij Koninklijk besluit van 29 augustus 1947 no. 14
Bureau Registratie en Informatie Ontslagen Personeel van het Ministerie van Defensie: uittreksel staat van dienst P.M. de Boer.
.
De leiding berustte echter vanaf 1 april 1947 bij de reserve majoor J.M.J. Noordendorp, die na de opheffing van de missie hoofd werd van het Militair Bureau bij het gezantschap
Inv.no. 8: brief van De Boer aan minister van Oorlog d.d. 24 augustus 1947, afschrift, en inv. no. 4.
. Noordendorp was sinds augustus 1942 als administrateur werkzaam bij de missie, een functie die in de loop der jaren belangrijker werd naarmate de administratie en met name het financiële deel hiervan zich verder uitbreidde
Inv.no. 8: minuut uitgaande brief aan minister van Oorlog d.d. 3 juli 1945.
. Met ingang van 15 augustus 1945 werd hij benoemd tot tijdelijk reserve majoor
Inv.no. 8: minuut circulaire aan consuls d.d. 29 oktober 1945.
.
De sergeant-majoor der marineluchtvaartdienst J.A. Schelling werd eind 1943 aangesteld als assistent bij de administratie van de missie en speciaal belast met de werkzaamheden voortvloeiend uit de regeling medische hulp aan verwanten van naar elders vertrokken militairen. De eerste-luitenant H. Hasker, een ervaren boekhoudkundige kracht, werd in juli 1945 overgeplaatst van de Tweede Afdeling Comptabiliteit van het Ministerie van Oorlog naar de missie
Inv.no. 23: rapporten periode november, december 1943-januari 1944, augustus -oktober 1944 en mei-oktober 1945.
.
Door het vertrek van Koch kwam er behoefte aan een medisch adviseur, die in zijn plaats toezicht zou moeten houden op de uitslag van de medische keuringen van dienstplichtigen. Hiertoe werd in September 1942 de consul-generaal te Johannesburg, dr. F. Daubenton, benoemd. Tot zijn werkterrein ging ook behoren, de behandeling van militairen, gezinsleden van militairen en nabestaanden van overleden militairen in de omgeving van zijn standplaats en de controle op vergoedingen van dergelijke behandelingen, verricht door andere medici. Eind September 1944 werd dr. Daubenton in deze functie opgevolgd door prof.dr.W.G. de Haas, die als zodanig werkzaam bleef tot aan de opheffing van het Militaire Bureau van het gezantschap
Inv.no. 11.
. Het personeel dat belast was met eenvoudige administratieve werkzaamheden, bestond zowel uit burgers als militairen
Inv.no. 8 en 9.
. De grote hoeveelheid werk dat op sommige consulaten verricht moest worden ten behoeve van de missie, noopte tot het aantrekken van extra personeel aldaar. Deze hulpkrachten, die aangenomen waren voor werk ter voorbereiding van de recrutering in diverse consulaire ressorten, werden later belast met het berekenen van de uit te keren bedragen op grond van de regeling kostwinnersvergoeding en met werkzaamheden, samenhangend met de demobilisatie
Inv.no. 10.
.
Opheffing
Naarmate het einde van de demobilisatie van Nederlandse militairen in het ressort van de gezant naderde, verminderden de werkzaamheden van de missie. Op 1 September 1947 werd zij opgeheven. De afwikkeling van de nog lopende zaken, voornamelijk van administratieve en comptabele aard, werd toevertrouwd aan het personeel van een in te stellen Militair Bureau, dat zou gaan ressorteren onder de gezant, een instantie waarover Noordendorp de leiding kreeg
Inv.no. 4.
. Op 1 juli 1950 werd dit bureau opgeheven; Noordendorp werd op die datum ontslag verleend. De twee overige personen die er werkzaam waren, traden toen in dienst van het gezantschap
Archief Nederlandse gezant te Pretoria: dossier Z. 1, minuut uitgaande brief aan minister van Buitenlandse Zaken d.d. 21 juli 1950.
.
Geschiedenis van het archiefbeheer
In een brief van 16 September 1952 aan de minister van Buitenlandse Zaken deed de Nederlandse ambassadeur te Pretoria het voorstel om wegens ruimtegebrek alle dossiers van gewezen militairen op te sturen naar Den Haag. In antwoord hierop deed de minister, na ruggespraak te hebben gehouden met zijn ambtgenoot van Oorlog, de ambassadeur het verzoek om het beschikbare deel van het archief van de missie, dat kennelijk op de ambassade berustte, naar het Ministerie van Oorlog te zenden. Een jaar later, in december 1953, werd een deel van het archief per schip naar Nederland vervoerd. In Pretoria bleven achter: het kaartsysteem met gegevens van opgeroepen personen en enkele dossiers betreffende nog lopende zaken over leningen en pensioenen
Ministerie van Buitenlandse Zaken, archief van het ministerie na 1945: dossier overdracht en vernietiging Pretoria I (dossier nr.153.0), ingekomen brief ambassadeur te Pretoria, d.d. 16 September 1952, minuut uitgaande brief aan ambassadeur d.d. 16 december 1952, ingekomen brief van ambassadeur d.d. 26 november 1953; dossier overdracht en vernietiging Pretoria II (dossiernr. 153.0): ingekomen brief van ambassaderaad te Pretoria d.d. 21 november 1960.
.
Eind december 1960 liet de ambassaderaad te Pretoria de minister van Buitenlandse Zaken weten dat er in januari daaraanvolgende een deel van het archief van het toenmalige Nederlandse gezantschap naar Nederland zou worden verscheept. Hieronder bevond zich het restant van het archief van de missie, het zogenaamd "militair archief" van de gezant en het "militair archief" van het consulaat Durban, welke alle drie na aankomst in Nederland werden overgedragen aan de archiefdienst van het Ministerie van Defensie
Archief van het Ministerie van Buitenlandse Zaken na 1945, dossier overdracht en vernietiging Pretoria II (dossiernr. 153.0): ingekomen brief van ambassaderaad, Pretoria, d.d. 21 november 1960 en minuut uitgaande brief aan Ministerie van Defensie d.d. 17 april 1961.
. Het "militair archief" van de gezant te Pretoria bevat stukken betreffende militaire zaken, welke door of namens hem zijn afgehandeld. Het "militair archief" van het consulaat Durban bestaat uit stukken betreffende kostwinnersvergoeding en uit correspondentie met de missie. Aangezien beide gedeelten zijn van archieven van instanties die ressorteren onder het Ministerie van Buitenlandse Zaken en dus thuishoren bij de archiefdienst van dit ministerie, zijn zij op 11 mei 1977 weer aan deze dienst overgedragen. De stukken welke zijn opgemaakt door en ontvangen bij het Militair Bureau, dat, zoals gezegd, zorg droeg voor de afwikkeling van de zaken van de missie na haar opheffing zijn uit het "militair archief" van de gezant gehaald en bij het te inventariseren archief gevoegd
Zie brieven van hoofd C.A.D. aan hoofd P.A.Z. Ministerie van Buitenlandse Zaken d.d. 19 april 1977 no. 399 en 10 mei 1977 no. 358/339.
.
De verwerving van het archief
Het archief is krachtens bepalingen van de Archiefwet overgebracht.
Inhoud en structuur van het archief
MAISAO-WOTAP; 2.13
Selectie en vernietiging
Een lijst van vernietigde stukken uit het archief van de missie en het Militaire Bureau is als bijlage A in deze inventaris opgenomen. De Afdeling Rijksarchiefinspectie van de Rijksarchiefdienst verleende bij brief van 1 juli 1977 nr. RAI/203 machtiging tot vernietiging van deze stukken.
Aanwijzingen voor de gebruiker
Openbaarheidsbeperkingen
Volledig openbaar.
Materiële beperkingen
Aanvraaginstructie
Openbare archiefstukken kunnen online worden aangevraagd en gereserveerd. U kunt dit ook via de terminals in de studiezaal van het Nationaal Archief doen. Om te kunnen reserveren dient u de volgende stappen te volgen:
U maakt een profiel aan op www.gahetna.nl, en logt vervolgens in
Via de archiefinventaris (alleen de beschrijvingen met rode nummers) selecteert u het gewenste archiefstuk door op de knop 'Reserveren' te klikken
In het volgende scherm geeft u aan op welke dag u het archiefstuk wilt inzien
Indien u zich bevindt in de studiezaal en een tafelnummer heeft ontvangen kunt u dit nummer vermelden. Als u geen tafelnummer heeft kunt u tafelnummer 777 laten staan
Vervolgens bevestigt u uw reservering door deze te versturen.
Verwant materiaal
Beschikbaarheid van kopieën
Bijlagen
A. Lijst van vernietigde stukken uit het archief van de Nederlandse militaire missie en het militaire bureau te Pretoria (1941-1950)
1: De oorspronkelijke lijst is als bijlage gevoegd bij de brief van hoofd C.A.D. aan de Algemeen Rijksarchivaris d.d. 9 juni 1977 no. 381.
2: Het betreft hier stukken afkomstig uit de dossiers van zakelijke aard (zie inleiding).
Algemeen
duplicaten
brieven waarin ontvangst van bepaalde stukken wordt bevestigd.
geleidebrieven.
brieven/telegrammen waarin om beantwoording wordt gevraagd van eerder verstuurde brieven/telegrammen.
correspondentie, bevattende verzoeken om toezending van materiaal, formulieren, legerorders, wetteksten.
copieën van doorgezonden rekesten.
correspondentie, bevattende kennisgevingen van benoeming, verlof, overplaatsing, bevordering en pensionering van autoriteiten in het ressort van de Nederlandse gezant te Pretoria.
correspondentie bevattende kennisgevingen van oprichting, verhuizing en opheffing van Nederlandse instellingen buiten de Unie.
correspondentie bevattende kennisgevingen van en uitnodigingen voor festiviteiten, manifestaties, voorstellingen, recepties.
correspondentie, bevattende felicitaties, condoleances, nieuwjaarswensen etc.
correspondentie betreffende aanvraag en verlening van credieten voor de missie (uitvoering).
correspondentie betreffende het bijwerken van gegevens in kaartsystemen (uitvoering)
ingekomen circulaires van algemene aard en niet betrekking hebbend op werkzaamheden van de missie.
gedrukte instructies, circulaires, reglementen, wetten, proclamaties, staatscouranten, uitgevaardigd door de Unieregering, c.q. de Uniestrijdkrachten en betrekking hebbend op zaken die geen verband houden met de taak en de werkzaamheden van de missie.
staatsbladen, uitgegeven door de regering van Zuid-Rhodesië.
sterktelijsten
expeditielijsten.
vrachtbrieven.
oningevulde formulieren.
Financiën
kasboeken.
loonstaten.
lege chequeboekjes.
bankstaten.
uitschottenstaten.
afrekenstaten.
kwitanties.
declaraties.
betalingslijsten van militairen.
correspondentie betreffende het overboeken van gelden (uitvoering).
specificaties van ontvangsten en uitgaven van de missie.
correspondentie betreffende voorschotten door de missie verleend aan consuls, (uitvoering).
bewijzen van ophouding van betaling van soldijgenietenden,
correspondentie betreffende uit te keren gelden en stopzetting van betalingen (uitvoering).
register van rekeningen van kosten wegens verleende geneeskundige hulp aan militairen en hun verwanten.
Interne zaken
stukken betreffende huishoudelijke aangelegenheden (reparaties, schoonmaak, auto, werktijden, meubilair, kantoormachines etc.).
sollicitatiebrieven van personen die niet voor functies bij de missie zijn aangenomen.
Dienstplichtigen en reservisten, (nog) niet in werkelijke dienst
correspondentie betreffende verblijfplaats van personen.
stukken betreffende nationaliteit van op te roepen dienstplichtigen (uitvoering).
verklaringen van Nederlanderschap (copieën)
correspondentie betreffende Nederlanders in dienst bij de Uniestrijdkrachten (uitvoering).
stukken betreffende keuring (uitvoering).
röntgenfoto's.
correspondentie betreffende politieke betrouwbaarheid van dienstplichtigen (verzoeken om informatie/verstrekking van informatie) (uitvoering).
stukken betreffende vrijstelling, uitstel van opkomst en onbepaald klein verlof (uitvoering).
Vrijwilligers
stukken betreffende Unieburgers die willen dienstnemen bij de Koninklijke Marine (uitvoering).
correspondentie betreffende net aannemen van verpleegsters voor werkzaamheden bij de Nederlandse strijdkrachten (uitvoering).
Militairen in werkelijke dienst
correspondentie betreffende het vervoer van militairen per trein naar en in de Unie en hun opvang in kampen in Durban en Kaapstad (uitvoering).
correspondentie betreffende de aanvraag van visa (uitvoering).
lijsten, bevattende opgaven van kosten, gemaakt door militairen voor maaltijden en gebruik van slaapaccomodatie tijdens nun vervoer per trein.
lijsten, bevattende opgaven van benodigde kleding en uitrusting.
correspondentie betreffende de levering van kleding en uitrusting (uitvoering).
processen-verbaal van plaatsing van militairen onder de militaire tucht.
correspondentie betreffende vervoer overzee van militairen uit de Unie (uitvoering).
correspondentie bevattende kennisgevingen aan instanties in de Unie van vertrek van militairen naar Groot-Brittannië (uitvoering).
correspondentie betreffende bagage en vermiste voorwerpen.
stukken betreffende informatie over militairen (verzoeken om verstrekken van personalia, stamboeknummers, gegevens omtrent diensttijd etc.)
correspondentie, bevattende kennisgevingen van gewond raken, ziekte, vermissing en overlijden van militairen (uitvoering).
correspondentie, bevattende informatie over krijgsgevangenen en verzoeken om informatie betreffende krijgsgevangenen.
stukken, bevattende informatie over bevordering en terugzetting in rang.
stukken betreffende bezoldiging (uitvoering).
correspondentie betreffende delegaties ( = percentage van wedde van militairen, door hen af te staan ten behoeve van hun verwanten) (uitvoering).
lijst van militairen, aangesloten bij de Master Builders Association (= bouwvakbond).
correspondentie betreffende verlof (uitvoering).
correspondentie bevattende gegevens omtrent terugkeer van militairen uit Europa.
correspondentie betreffende militairen, zich bevindend op schepen onderweg van Groot-Brittannië en de Unie (uitvoering).
Teruggekeerde en gedemobiliseerde militairen
stukken betreffende demobilisatie en ontslag uit militaire dienst (uitvoering).
stukken betreffende geneeskundige behandeling (uitvoering).
correspondentie betreffende vergoeding van kosten, gemaakt door de Director of Demobilisation ten behoeve van Nederlandse militairen (uitvoering).
correspondentie betreffende spaarbankboekjes en Uniecertificaten, uitgereikt aan teruggekeerde militairen (uitvoering).
stukken, bevattende data waarop teruggekeerde militairen hun civiele functies (weer) zijn gaan uitoefenen.
correspondentie betreffende uit te betalen tegoeden (uitvoering).
correspondentie betreffende demobilisatie-uitkeringen (uitvoering).
schuldbekentenissen voor terugbetaling van teveel genoten soldij.
correspondentie betreffende studietoelagen voor gedemobiliseerden (uitvoering).
stukken betreffende verstrekte leningen en de aflossing ervan (uitvoering).
stukken betreffende de verlening van het oorlogsherinneringskruis, mobilisatie-oorlogskruis en verzetsster Oost-Azië (uitvoering).
Dienstweigeraars, deserteurs en politiek onbetrouwbaren
correspondentie bevattende informatie over personen die dienst weigeren.
stukken betreffende arrestatie van dienstweigeraars en politiek onbetrouwbaren (uitvoering).
correspondentie betreffende te deporteren en gedeporteerde personen (uitvoering).
correspondentie betreffende deserteurs (uitvoering).
Achtergebleven verwanten van militairen
correspondentie betreffende de hoogte van kostwinnersvergoeding en delegaties (uitvoering).
correspondentie, bevattende verzoeken om betaling van uitkeringen.
stukken bevattende opgaven van uitkeringen, gedaan door net Governor General War Fund.
stukken betreffende geneeskundige behandeling (uitvoering).
correspondentie betreffende stopzetting van kostwinnersvergoeding (uitvoering).
Burgers
correspondentie bevattende informatie en verzoeken om informatie over geinterneerden.
correspondentie betreffende betalingen aan uit Nederlands-Indië geëvacueerde burgers (uitvoering).
Beschrijving van de series en archiefbestanddelen
- ORGANISATIE, INTERNE ZAKEN, EXTERNE CONTACTEN., I.
  - Oprichting en opheffing., A.
    - Instructie van de minister van Defensie voor dirigerend officier van gezondheid der tweede klasse, luitenant-kolonel dr. C.F. Koch en de gepensioneerde schout-bij-nacht J. Bosma, copie, 3 maart 1941; 1; 1 stuk
      Zie inleiding.
    - Circulaire van de gezant aan de consuls in de Unie betreffende de aankomst van de missie in de Unie en de haar toebedeelde taken, copie, 5 augustus 1941; 2; 1 stuk
    - Minuut van uitgaande brief aan de minister van Oorlog, betreffende eventuele opheffing van de missie in mei 1942, met bijlage, 14 februari 1942; 3; 2 stukken
    - Stukken betreffende de opheffing van de missie en het instellen van een Militair Bureau bij het gezantschap, december 1946 - september 1948; 4; 1 omslag
    - Aantekeningen van het hoofd van het Militair Bureau bij het gezantschap betreffende de werkzaamheden van dit bureau, naar aanleiding van een conceptbrief van de gezant betreffende eventuele opheffing, 25 april 1950; 5; 1 stuk
  - Ministeriële circulaires., B.
    - Circulaires van het Departement van Defensie, later Ministerie van Oorlog, december 1940 - september 1947; 6; 1 omslag
    - Circulaire van het Ministerie van Marine, augustus 1942 - februari 1947; 7; 1 omslag
  - Personeel., C.
    - Stukken betreffende het militaire personeel, september 1941 - december 1950; 8; 1 omslag
      Boer, P.M. de, lt-kol.
      Boon, J.J. ltz.2.
      Erkens, A.J, sgt-maj.
      Koch, dr. C.F. dir. off. v. gez. 2e kl.
      Kraan, J. van der sgt-maj.
      Noordendorp, J.M.J. res-maj.
      Reuhl, ir. W.M. 1e lt.
      Schaftenaar, G.A.H. sgt-maj.tit.
      Wieringa, H.kpl.
    - Stukken betreffende het burgerpersoneel, werkzaam op de missie, februari 1943 - augustus 1947; 9; 1 omslag.
      Balkom, mevr. van
      Boogaard, mej. G.E.M.
      Brouwer, mevr. H.P.
      Erkens, mej. M.E.
      Klein-Schiphorst, mevr. J.
      Kraan-Kraay, mevr. A. van der
      Kruijff, mevr. de
      Waterberg, mevr. G.B.
      Wessels, J.J.
    - Stukken betreffende het burgerpersoneel, belast met werkzaamheden ten behoeve van de missie op de verschillende consulaten, december 1941 - december 1947; 10; 1 omslag
    - Stukken betreffende de medische adviseurs, september 1942 - februari 1948; 11; 1 omslag
      Daubenton, dr. F. medisch adviseur
      Haas, prof.dr. W.G. de, medisch adviseur
  - Financiële zaken., D.
    - Lijsten bevattende maandelijkse overzichten van ontvangsten en uitgaven, Juni 1945 - augustus 1947; 12; 1 omslag
      Met hiaten
    - Correspondentle van de administrateur met het Ministerie van Oorlog betreffende zaken van comptabele aard, september 1941 februari 1948; 13; 1 omslag
    - Correspondentie betreffende betalingen, verricht door de consuls ten behoeve van de missie, november 1941 - mei 1949; 14; 1 omslag
    - Correspondentle betreffende de betaling van kleding en uitrusting, verstrekt aan Nederlandse militairen, gerecruteerd in het ressort van de gezant, augustus 1944 - oktober 1945; 15; 1 omslag
    - Correspondentle met de gezant betreffende de verdeling van kosten, voortvloeiend uit het gezamenlijk gebruik van gebouwen en voorzieningen., maart 1942 - maart 1946; 16; 1 omslag
  - Huishoudelijke zaken., E.
    - Correspondentie betreffende de door het personeel van de missie gebruikte auto's., januari - december 1942; 17; 1 omslag
    - Correspondentie betreffende het nieuwe post- en telegramadres van de missie., juni 1942 - april 1944; 18; 2 stukken
    - Correspondentle betreffende de behuizing van de missie, april 1944 - oktober 1945; 19; 1 omslag
  - Betrekkingen met consuls., F.
    - Ingekomen brieven van de gezant betreffende de waarneming van het ambt van consul van Bulawayo, met bijlagen., november/december 1943; 20; 1 omslag.
    - Minuten van uitgaande brieven aan de consuls van Leopoldville en Pretoria ter gelegenheid van het neerleggen van hun ambt., maart 1944 - maart 1946; 21; 2 stukken
- WERKZAAMHEDEN, II.
  - Algemeen., A.
    - Minuten van rapporten aan de minister van Defensie, later van Oorlog met bijlagen, juli 1941 - november 1945; 22-23; 2 omslagen
      Zie inleiding
      - Minuten van rapporten over de periode mei 1941-oktober 1943, met bijlagen juli 1941 - november 1943, 22
        Over de maanden februari tot en met augustus 1942 is niet gerapporteerd.
      - Minuten van rapporten over de periode november 1943 oktober 1945, met bijlagen februari 1944 - november 1945, 23
        Het rapport over de periode mei - oktober 1945 is in concept aanwezig.
    - Minuten van uitgaande brieven aan de minister van Oorlog betreffende nagezonden bijlagen bij de rapporten, met bijlagen, augustus 1943 - augustus 1944; 24; 1 omslag
    - Ingekomen brieven van de minister van Oorlog met opmerkingen naar aanleiding van de inhoud van de hem toegezonden rapporten, september 1941 - januari 1945; 25; 1 omslag
    - Agenda's van bij de missie ingekomen en uitgaande brieven, juli 1941 - november 1947; 26-44; 19 delen
      - briefnrs. 1 - 3545 1 juli 1941 - 11 maart 1942, 26
      - briefnrs. 3546-7029 11 maart 1942 - 11 juni 1942, 27
      - briefnrs. 7030 - 10216 11 juni 1942 - 1 september 1942, 28
      - briefnrs. 10217 - 12300 2 september 1942 - 17 november 1942, 29
      - briefnrs, 12301 - 15052 17 november 1942 - 16 februari 1943, 30
      - briefnrs. 15053-18134 16 februari 1943 - 30 juni 1943, 31
      - briefnrs. 18135 - 21338 1 juli 1943 - 23 november 1943, 32
      - briefnrs. 21339 - 24502 23 november 1943 - 11 maart 1944, 33
      - briefnrs. 24503 - 27632 11 maart 1944 - 10 juli 1944, 34
      - briefnrs. 27633 - 30655 11 juli 1944 - 29 november 1944, 35
      - briefnrs. 30656 - 32149 29 november 1944 - 1 maart 1945, 36
      - briefnrs. 32150 - 35170 5 maart 1945 - 30 augustus 1945, 37
      - briefnrs. 35171 - 38300 30 augustus 1945 - 24 december 1945, 38
      - briefnrs. 38301 - 41467 24 december 1945 - 16 maart 1946, 39
      - briefnrs. 41468 - 44117 16 maart 1946 - 21 mei 1946, 40
      - briefnrs. 44118 - 47175 22 mei 1946 - 12 augustus 1946, 41
      - briefnrs. 47176 - 50501 12 augustus 1946 - 22 november 1946, 42
      - briefnrs. 50502 - 56009 22 november 1946 - 19 juli 1947, 43
      - briefnrs. 56010 - 57537 21 juli 1947 - 1 november 1947, 44
    - Agenda van bij het Militair Bureau van net gezantschap ingekomen en uitgaande brieven, 21 oktober 1948 - 18 juli 1950; 45; 1 deel
  - Recrutering van militairen voor de Nederlandse strijdkrachten in het ressort van de gezant., B.
    - Kaarten bevattende gegevens over dienstplichtigen, reservisten en vrijwilligers en alfabetisch-lexicografisch op naam gerangschikt., 1941-1947; 46-58; 13 pakken
      Zie ook inv.no. 265
      - A-Bl, 46
      - Bo-Bij, 47
      - C-Dij, 48
      - E-Gij, 49
      - H-Hof, 50
      - Hog-Knij, 51
      - Ko-Lu, 52
      - M-Mij, 53
      - N-Pij, 54
      - R-Sch, 55
      - Se-Sij, 56
      - T-Vij, 57
      - W-Zij, 58
    - Kaarten, bevattende gegevens over dienstplichtigen, reservisten, en vrijwilllgers en gerangschlkt naar hoedanigheid van de personen in kwestie., 1941-1947; 59-80; 22 pakken
      - Militairen, vanuit de Unie vertrokken naar Groot-Brittannië en voor 1 december 1946 teruggekeerd en uit de dienst ontslagen, A-I, 59
      - Militairen, vanuit de Unie vertrokken naar Groot-Brittannië en voor 1 december 1946 teruggekeerd en uit de dienst ontslagen, K-Z, 60
      - Militairen, vanuit de Unie vertrokken naar Groot-Brittannië en nog niet teruggekeerd op 1 december 1946., 61
      - Militairen, vanuit de Unie vertrokken naar Nederlands-Indië voor 1 september 1941., 62
      - Militairen, vanuit de Unie vertrokken naar Nederlands-Indië na 1 september 1941., 63